臺北高等行政法院判決　　　　　　　　　　　　　　　九十二年度訴字第八九○號
　　　　　　　　　　　　　　　.
　　原　　　告　元富證券股份有限公司
　　代　表　人　甲○○
　　訴訟代理人　袁震天律師
　　複代　理人　廖庭璉（會計師）
　　被　　　告　財政部臺北市國稅局
　　代　表　人　張盛和（局長）
　　訴訟代理人　乙○○
右當事人間因營利事業所得稅事件，原告不服財政部中華民國九十一年十二月二十六
日台財訴字第０九一００六三二七七號訴願決定，提起行政訴訟。本院判決如左：
　　主      文
訴願決定及原處分均撤銷。
訴訟費用由被告負擔。
　　事      實
一、事實概要：原告係從事有價證券承銷、自行買賣、受託買賣、股務代理及融資融
    券等業務，其八十三年度營利事業所得稅結算申報，列報尚未抵繳之扣繳稅款為
    新台幣（下同）一二、二二五、六一七元，被告以其中扣繳稅款二、五八一、七
    八二元係屬債券前手利息收入之扣繳稅款，乃否准原告扣抵當年度之營利事業所
    得稅之應納稅款，核定原告本期尚未抵繳之扣繳稅款為九、六四三、八三五元，
    並以系爭前手利息收入之扣繳稅款為原告購進債券之成本，相對調增原告本期出
    售債券之成本二、五八一、七八二元。原告不服，申經復查結果，未獲准變更，
    提起訴願，亦遭決定駁回，遂向本院提起行政訴訟。
二、兩造聲明：
　(一)原告聲明：
    1.訴願決定、復查決定暨原處分均撤銷。
    2.訴訟費用由被告負擔。
　(二)被告聲明：
    1.駁回原告之訴。
    2.訴訟費用由原告負擔。
三、兩造爭點：原告前手債券利息扣繳稅款是否可抵減原告該年度之應納稅額？
　(一)原告主張之理由：
　　1.按憲法第十九條規定，人民有依法納稅之義務，惟法律所訂之事項若權利義務
　　　相關連者，則不得任意割裂適用，業經司法院釋字第三八五號解釋在案。依所
　　　得稅法第八十八條之規定，利息所得應由扣繳義務人於給付時，扣取稅款，並
　　　將所扣取稅款向國庫繳納；另依同法第七十一條、第九十九條及第一百條之規
　　　定，扣繳稅款於結算申報時可用以抵繳應納稅額；此即屬權利與義務相互關連
　　　之規定，不容割裂適用。是原告雖非前手息之實際所得人，然既依財政部六十
　　　四年台財稅第三六四四０號函釋（以下簡稱六十四年函釋），負擔被扣繳全期
　　　利息之扣繳稅款之義務，則相對取得將該扣繳稅款用以抵繳應納稅額之權利，
　　　被告作成處分否准原告將相對於前手息之扣繳稅款用以抵繳應納稅款，其認事
　　　用法顯有違誤。
　　2.次按本於租稅法律主義之精神，扣繳稅款既為法律上明定納稅義務人之租稅抵
　　　稅權，除法律別有規定外，自不得以實質課稅為由，否准納稅義務人抵繳應納
　　　稅額。然被告以「所得稅法第七十一條第一項及第九十九條雖規定納稅義務人
　　　得以暫繳及扣繳稅款抵繳結算申報之應納稅額，然得為扣繳稅額抵繳應納稅款
　　　之對象，以應將利息所得申報、繳納所得稅之承擔納稅義務者為限；反之，如
　　　未申報利息所得，而未繳納利息所得稅者，則無扣繳稅額抵繳應納稅款之適用
　　　」為由，認系爭扣繳稅款非原告實際負擔及繳納，而錯誤適用實質課稅原則，
　　　否准原告將相對於前手息之扣繳稅款用以抵繳應納稅額，除對現行扣繳及抵繳
　　　制度有嚴重誤解外，並有不當增加所得稅法所無之限制，而有違憲法第十九條
　　　規定租稅法律主義之違誤。
　　3.又按債券前手持有期間之利息所得屬前手所有，依所得稅法規定，應由前手申
　　　報納稅。原告未取得任何前手息，本應無就前手息申報納稅或負擔前手息扣繳
　　　稅款之義務，然財政部六十四年函釋卻為稽徵便利或其他因素考量，對向付息
　　　機構兌領利息之原告扣繳全期利息之扣繳稅款（包括原告本無須負擔之前手息
　　　扣繳稅款），依司法院釋字第三八五號解釋及最高行政法院九十一年度判字第
　　　一四八二號判決所揭意旨，原告既負有被扣繳全期利息稅款之義務，則除法律
　　　別有規定，被告自不得以其他理由限制原告將該被扣繳稅款用以抵繳應納稅額
　　　之權利。是原告將被扣繳之債券利息全期稅款用以抵繳應納稅額，而未一併將
　　　全期債券利息列入所得申報納稅，並無違誤。綜上所述，原告將被扣繳之債券
　　　利息全期稅款用以抵繳應納稅額，而未一併將全期債券利息所得列入所得申報
　　　納稅，並無違誤。
　(二)被告答辯之理由：
    1.按「本法稱納稅義務人，係指依本法規定，應申報或繳納所得稅之人。」、「
      納稅義務人應於每年二月二十日起至三月底止，填具結算申報書，向該管稽徵
      機關，申報其上一年度內構成綜合所得總額或營利事業收入總額之項目及數額
      ，以及有關減免、扣除之事實，並應依其全年應納稅額減除暫繳稅額及尚未抵
      繳之扣繳稅額，計算其應納之結算稅額，於申報前自行繳納。．．．」、「前
      條各類所得稅款，其扣繳義務人及納稅義務人如左：．．．二、薪資、利息、
      租金、佣金、權利金、執行業務報酬、競技、競賽或機會中獎獎金或給與，及
      給付在中華民國境內無固定營業場所或營業代理人之國外營利事業之所得，其
      扣繳義務人為機關、團體之主辦會計人員、事業負責人及執行業務者；納稅義
      務人為取得所得者。」、「納稅義務人於繳納暫繳稅款時，得憑扣繳憑單抵繳
      ，如不足額另以現金補足，如超過暫繳稅款數額時，其超過之數留抵本年度結
      算稅額。」、「納稅義務人每年結算申報所得額經核定後，稽徵機關應就納稅
      義務人全年應納稅額，減除暫繳稅額、未抵繳之扣繳稅額，及申報自行繳納稅
      額之餘額，填發繳款書，通知納稅義務人繳納。」，分別為所得稅法第七條第
      四項、第七十一條第一項、第八十九條第一項第二款、第九十九條及第一百條
      第一項前段所明定。又「說明：二、本債票無論曾否轉讓，均應由付息機構，
      以付息時之持票人為納稅義務人（記名式者為最後記名之人）就全部利息一次
      扣繳所得稅；並根據持票人之身分證明，依法填報扣繳憑單。納稅義務人為中
      華民國居住之個人或營利事業者，應將該項利息所得，依法合併當年度所得申
      報所得稅。」、「營利事業或個人買賣國內發行之公債、公司債及金融債頭，
      買受人若為營利事業，可由該事業按債券持有期間，依債券之面值及利率計算
      『利息收入』，如其係於兩付息日間購入債券並於取息前出售者，則以售價減
      除其購進該債券之價格及依上述算之利算之利息收入後之餘額作為其證券交易
      損益。買受人若為個人，因個人一般多未設帳，應一律以其兌領之利息金額併
      入其當期綜合所得稅課徵。」，復分別為財政部六十四年函釋及七十五年七月
      十六日台財稅第七五四一四一六號函釋（以下簡稱七十五年函釋）有案。
    2.查原告八十三年度營利事業所得稅結算申報，列報尚未抵繳之扣繳稅款一二、
      二二五、六一七元，其中包含前手利息扣繳稅款二、五八一、七八二元。被告
      原核定以本件前手利息相對之扣繳稅款非屬訴願人所有，乃否准前手利息扣繳
      稅款二、五八一、七八二元抵繳原告本期應納稅額，核定原告本期尚未抵繳之
      扣繳稅款為九、六四三、八三五元（申報12,225,617元－屬前手利息扣繳稅款
      2,581,782元＝核定9,643,835元）。
    3.次按所得稅法第七十一條第一項及第九十九條雖分別規定：納稅義務人得以暫
      繳及扣繳稅款抵繳結算申報納稅額，惟亦限定應以自行繳納之稅款始有其適用
      。又前揭財政部函釋雖規定營利事業買賣公債，可按持有期間計算利息收入，
      並未規定營利事業於兩付息日間買回公債，按持有期間計算利息收入，即得以
      全期扣繳稅款抵繳其申報應納稅額。本件原告於利息兌領日前買回公債，前手
      兌領之利息及系爭之扣繳稅款均為前手所有。系爭前手兌領之利息，依規定既
      不列為原告之利息收入，即該前手利息收入之納稅義務人並非原告。原告既非
      為實際納稅義務人，縱扣繳憑單係以原告名義開立，然系爭扣繳稅款非其負擔
      及繳納，依實質課稅原則，自不得以之抵繳當年度營利事業所得稅之應納稅款
      。況公法上之租稅扣抵權，非得以私經濟交易而移轉。被告原查否准原告抵繳
      系爭扣繳稅額，自無不合。
    4.第查一般公債、公司債、金融債券等因載有約定之利率，債券持有人依民法第
      六十九條、第七十條規定，對於此項約定利息按權利存續期間之日數，取得其
      法定孳息。此項利息未獲付支付前，如將債券移轉，依同法第二百九十五條前
      段規定，推定其隨同原本移轉於受讓人，形式上雖由後手即原告向付息機構領
      取，惟於債券移轉時，已由後手為期前清償，代為墊付與前手。此觀財團法人
      中華民國證券櫃檯買賣中心證券商營業處所買賣有價證券業務規則第五十一條
      第一項規定「債券之買賣均採除息交易，其迄給付結算日止賣方應得之利息，
      由買方併同成交價金支付賣方。」即明。故後手即原告雖依財政部六十四年函
      釋持有付息機構開立以其為納稅義務人之扣繳憑單，但其實際並非該利息之取
      得人，其僅係向付息機構取回其先代墊之利息金額而已，此亦何以財政部七十
      五年函釋准予後手即原告得以按其自己實際持有期間，依債券之面額及利率計
      算利息所得之原因，因前手利息非為其利息所得。次查原告向付息機構領取之
      前手利息部分，因原告非該期間之債券持有人，自無法取得該期間之孳息，雖
      原告與前手利用債券買賣使原告成為利息之兌領人，並因財政部六十四年函釋
      ，使原告成為扣繳憑單上該利息之納稅義務人，然前手利息，為所得稅法第十
      四條第一項第四類規定之應稅所得，並非減、免稅所得，亦非同法第十七條規
      定之扣除額，原告既為扣繳憑單所列之納稅義務人，並有該利息所得，本應申
      報該利息所得，惟因其其實際上就該部分並無所得，故財政部七十五年函釋，
      係基於實質課稅之精神，准原告僅就其實際持有期間之利息收入申報利息所得
      ，故原告並未申報前手利息部分，此為原告所不爭執之事實。
    5.揆之所得稅法第七條第四項、第八十九條第一項第二款、第七十一條、第一百
      條前段等規定，有取得利息所得者，即為納稅義務人，應主動申報利息所得，
      如符合扣繳稅額抵繳應納稅款之規定者，即可抵繳稅款，不以是否取得扣繳憑
      單為要件。則所得稅法有關利息所得，得以扣繳稅額抵繳應納稅款者，係以依
      所得稅法規定，應申報或繳納利息所得稅之「納稅義務人」而言；換言之，得
      為扣繳稅額抵繳應納稅款之對象為應將利息所得申報、繳納所得稅，為承擔納
      稅義務者為限；反之，如未申報利息所得，而未繳納利息所得稅者，則無扣繳
      稅額抵繳應納稅款之適用，此為當然之解釋。至於第三人取得利息所得部分，
      是否得抵繳應納稅款，核與納稅義務人無關，縱令事實上係由納稅義務人代繳
      稅款，並不能因此變更公法上納稅義務之主體。是該項利息所得之扣繳稅款，
      僅能由該之第三人依法抵繳之，其代繳稅款之納稅義務人，自無以自己名義請
      求抵繳稅款之權利。
    6.又按六十四年五月三十一日公佈施行之「中央政府建設公債發行條例」第六條
      規定：「本公債分為甲、乙兩種。甲種公債利息所得，不免繳所得稅；乙種公
      債利息所得，免繳一部或全部所得稅，由財政部審酌發行時全部狀況擬訂，報
      行政院核定。」，財政部鑑於過去發行乙種國庫券時，如在一年中有轉手多次
      者，依財政部（六二）台財稅第三八六一九號函釋，係由中央銀行將個別分段
      持有之資料移送財稅資料處理中心，憑以計算個人之所得憑以課稅之情形，增
      加稽徵機關執行之困難，亦無法辦理扣繳。財政部為簡化稽徵作業及扣繳手續
      ，遂於六十四年九月一日依上開條例發行甲種公債第一期債票十六億時，以六
      十四年函釋：「本債票無論曾否轉讓，均應由付息機構，以付息時之持票人為
      納稅義務人（記名式者為最後記名之人）就全部利息一次扣繳所得稅；並根據
      持票人之身分證明，依法填報扣繳憑單。納稅義務人為中華民國居住之個人或
      營利事業者，應將該項利息所得，依法合併當年度所得申報所得稅。」，就中
      央政府建設公債甲種債票利息，改以付息時之債票持有人就全部利息一次扣繳
      所得稅，與所得稅法第八十八條、第八十九條、第九十二條規定不牴觸，可以
      採用。
    7.再者債券之買賣若於兩付息日間為之，其買賣價格中實已包括兩部分，一為取
      得債券所支付之對價，另一為未屆付息日該債券法定利息請求權之讓與價金。
      惟由於買賣債券之交易所得停徵，「利息所得」與「證券交易所得」如未明確
      劃分，除將造成原持有人之法定利息收益，將誤為證券交易所得免稅外，並將
      增加債券利息兌領人之利息所得，造成課稅錯誤。財政部乃以七十五年函釋闡
      明營利事業應按實際情形列報利息收入，其債券賣出時超過購進價格及利息收
      入後之餘額為證券交易損益；並附帶說明個人因未設帳，應一律以兌領之利息
      併入其綜合所得稅課稅，符合所得稅法課稅公平之原則。因此，所謂債券「前
      手息」，乃為區分債券利息兌領人所持有債券期間申報所得之利息，及非持有
      （即其前手持有）期間，未申報所得之債券利息，而予分野界定之名詞。依上
      開函釋可知，前手息所得者如為營利事業者，應按其持有債券期間，計算利息
      所得課徵營利事業所得稅；惟前手息所得者如為個人，因前手個人既未設帳又
      無扣繳憑單歸課資料，其不列入綜合所得稅結算申報，稽徵機關亦未予核課其
      綜合所得稅；營利事業如係債券利息兌領人，僅按其持有債券期間，計算利息
      所得課徵營利事業所得稅，依前開所得稅法規定，亦僅就申報利息所得範圍內
      之扣繳稅額抵繳應納稅款，其未持有債券期間之其餘利息（即前手息），認非
      屬該營利事業之利息所得，毋庸申報，不課徵營利事業所得稅，因此而生之前
      手息扣繳稅款，自不在扣繳稅額抵繳應納稅款之列。
    8.再按原告於利息兌領日前買回債券，前手兌領之利息及系爭之扣繳稅款均為前
      手所有。前手兌領之利息既非訴願人之利息收入，該利息收入之納稅義務人即
      非原告，縱扣繳憑單以原告名義開立，然系爭扣繳稅款法理上非由原告負擔及
      繳納，依租稅法定原則，自不得以之抵繳其當年度營利事業所得稅之應納稅額
      ，此不因原告於向前手購入債券時未預先扣留稅款而受影響。而原告既然因前
      手息之扣繳稅款而代前手繳納稅款，乃其是否向前手求償之問題，自不應轉向
      被告請求抵繳稅款或退還系爭扣繳稅款以補償其損失。
    9.另按依所得稅法第八十八條規定，扣繳義務人於所得給付時（即所得已確實發
      生時）按規定扣繳率辦理扣繳。又依所得稅法第八十九條第一項第二款規定，
      利息所得扣繳稅款之納稅義務人為取得所得者；復按所得稅法第七十一條第一
      項及第九十九條雖規定納稅義務人得以暫繳及扣繳稅款抵繳結算申報之應納稅
      額，然得為扣繳稅額抵繳應納稅款之對象，以應將利息所得申報、繳納所得稅
      之承擔納稅義務者為限，是債券利息之扣繳稅款得分別由各持有期間之所得人
      申報抵扣，政府並非坐收無主扣繳稅款，即並無不當利得。
    10.又依所得稅法第七十一條第一項規定，有所得即應依法課稅，反之，無所得亦
      未繳納稅款，即不應有抵繳稅款或申請退稅情事，原告既未將前手利息併入其
      所得稅申報納稅，而該前手利息並非減、免所得，亦非法定扣除額，則基於權
      利義務相對之原則，其以原告名義扣繳之稅款，自亦不得用以抵繳其應納稅額
      或申請退還，亦即扣繳稅款與抵繳應納稅額之條件，並非完全相同。另原告於
      買回債券時，雖有墊付前手利息之事實，惟係因債券買賣之約定所致，而公法
      上租稅權利義務係屬公法強制規定，非可由當事人任意轉讓，行政法院（現改
      制為最高行政法院）五十八年判字第五一七號、六十六年判字第四一八號判例
      可資參照，故扣繳前手利息之稅款，應由真正利息所得人利用，不得因當事人
      間之約定，而改由他人即原告用以抵繳其應納稅額或申請退還。至於第三人取
      得利息所得部分，是否得抵繳應納稅額，核與納稅義務人無關，縱令事實上係
      由納稅義務人代為繳納稅款，並不能因此變更公法上納稅義務之主體。是該扣
      繳稅款係對前手利息之真正取得者為扣繳，被告不准原告用以抵繳其應納稅額
      並無不合。原告既知營利事業因為有設帳，故其債券利息收入可依持有期間列
      帳申報之法理，對於非持有期間之前手利息扣繳稅款卻又主張應全額抵繳應納
      稅額，其說詞顯係互相矛盾，所訴核不足採。再最高行政法院九十一年判字第
      一四八二號判決，雖撤銷被告原處分，惟該件並非判例，尚無拘束本件之效力
      。綜上所述，被告否准系爭債券前手利息扣繳稅款抵繳應納稅額，核與首揭規
      定，並無不合。玆原告復執前詞爭執，仍難認有理由，核無足採。
　　理      由
一、本件原告八十三年度營利事業所得稅結算申報，原告列報尚未抵繳之扣繳稅額一
    二、二二五、六一七元，被告初查結果，以其中前手債券利息扣繳稅款二、五八
    一、七八二元為前手所有，非屬原告所得之扣繳稅款，乃否准抵減應納稅額，有
    原告八十三年度營利事業所得稅結算申報書等附於原處分卷可稽。惟查：
  1.第以租稅法所重視者，應為足以表徵納稅能力之經濟事實，而非其外觀之法律行
    為，故在解釋適用稅法時，所應根據者為經濟事實，不僅止於形式上之公平，應
    就實質上經濟利益之享受者予以課稅，始符實質課稅及公平課稅之原則。查系爭
    債券附條件買回之交易，原告形式上出售債券予客戶，並不考慮該債券之票面利
    息及市價，僅協議於一段期間以約定利率（非票面利率）計算之本利和，向客戶
    買回債券；而「債券實體」則交由賣方特約之金融機構代為保管，由該金融機構
    出具「債券存摺」辦理交割。在法律形式上，雖與一般買（賣）斷交易相同，唯
    一差異在於另有「買回」之約定，此有被告提出之證券交易範例、債券附條件買
    賣總契約、債券存摺等件影本附卷足憑。然就經濟事實而言，判斷系爭債券附條
    件買回交易為「融資」或「買賣」行為，應依其交易實質為準，不得拘泥於書面
    契約所用之辭句。凡投資債券之買賣雙方，其與債券本身有關之報酬與風險，諸
    如債券票面利息之歸屬，利率波動之風險等，倘未發生由賣方移轉於買方之效果
    ，則不生「買賣」之實質，而係以債券作為擔保之「融資」行為；即買方融資予
    賣方，賣方則支付融資利息予買方（中華民國會計研究發展基金會八十年十月二
    十九日（八０）基秘字第一四四號函參照）。本件原告從事系爭債券附條件買回
    交易，如前所述，債券之報酬與風險並未移轉於買方，其經濟事實為「融資」行
    為。則原告所得除按債券票面利率計算持有期間之利息收入外，如有因融資交易
    所賺取票面利率與約定利率間之利息差額，即應核實認列利息所得，予以課稅。
    被告所舉財政部七十五年七月十六日台財稅第七五四一四一六號函釋，既謂：「
    營利事業或個人『買賣』國內發行之公債、公司債及金融債券，買受人若為營利
    事業，可由該事業按債券持有期間，依債券之面值及利率計算『利息收入』，．
    ．．。」，係就債券單純買賣而為立論。對於系爭債券附條件買回交易，其具融
    資性質者，應無適用之餘地。本件原處分囿於上開函釋，僅就原告持有債券期間
    之利息收入核定所得，對於原告上述實質上之所得未予究明，尚非符合實質課稅
    原則之本旨。
  2.按「憲法第十九條規定人民有依法律納稅之義務，固係指人民有依據法律所定之
    納稅主體、稅目、稅率、納稅方法及納稅期間等項而負納稅義務之意，然課人民
    以繳納租稅之法律，於適用時，該法律所定之事項若權利義務相關連者，本於法
    律適用之整體性及權利義務之平衡性，當不得任意割裂適用。」，業經司法院大
    法官會議釋字第三八五號解釋在案。又「納稅義務人有左列各類所得者，應由扣
    繳義務人於給付時，依規定之扣繳率或扣繳辦法，扣取稅款，並依第九十二條規
    定繳納之︰一、．．．二、機關、團體、事業或執行業務者所給付之薪資、利息
    、．．．。」，為行為時所得稅法第八十八條所明定。故利息所得者，應由扣繳
    義務人於給付時，扣取稅款，並將所扣稅款向國庫繳納；又依同法第七十一條第
    一項前段、第九十九條及第一百條之規定，扣繳稅款於結算申報時當可用以抵繳
    應納稅額；此為義務與權利相互關連之規定，不容割裂適用。另財政部六十四年
    九月四日台財稅第三六四四０號函釋：「主旨：中央政府建設公債甲種債票之利
    息，應由付息機構於付息時，按照所得稅法第八十八條、第八十九條、第九十二
    條及各類所得扣繳率表等規定，扣繳利息所得稅款，並以付息時債票持有人為納
    稅義務人，向稽徵機關填報扣繳憑單，並依同法第九十四條規定，將扣繳憑單填
    送納稅義務人。說明：二、本債票無論曾否轉讓，均應由付息機構，以付息時之
    持票人為納稅義務人（記名式者為最後記名之人）就全部利息一次扣繳所得稅；
    並根據持票人之身分證明，依法填報扣繳憑單。納稅義務人為中華民國居住之個
    人或營利事業，應將該項利息所得，依法合併當年度所得申報所得稅。」。本件
    原告為系爭債券付息時之持票人，因上開財政部六十四年九月四日台財稅第三六
    四四０號函釋，遭強制課以系爭全部利息扣繳稅款之義務，既依法律之形式；而
    於結算申報時，被告竟主張原告雖被扣繳系爭稅款但非實際納稅義務人，否准扣
    繳稅款抵繳應納稅額之權利，反採經濟之事實。對於同一系爭所得，權利義務相
    關連之事項，而為不同認定，並均以不利於原告者為其準據，顯然割裂適用法律
    ，揆之前開司法院大法官會議釋字第三八五號解釋及說明，即有可議。
  3.又按「涉及租稅事項之法律，其解釋應本於租稅法律主義之精神，依各該法律之
    立法目的，衡酌經濟上之意義及實質課稅之公平原則為之。」，復經司法院大法
    官會議釋字第四二０號解釋在案。上開解釋固然肯定實質課稅原則在稅法之適用
    ，但亦闡明在適用上仍應嚴守租稅法律主義。又「納稅義務人應於每年二月二十
    日起至三月底止，填具結算申報書，向該管稽徵機關，申報其上一年度內構成綜
    合所得總額或營利事業收入總額之項目及數額，以及有關減免、扣除之事實，並
    應依其全年應納稅額減除暫繳稅額、尚未抵繳之扣繳稅額及可扣抵稅額，計算其
    應納之結算稅額，於申報前自行繳納。但短期票券利息所得之扣繳稅款，不得減
    除。」，為行為時所得稅法第七十一條第一項所明定（現行法於同條項但書增列
    ：「營利事業獲配股利總額或盈餘總額所含之可扣抵稅額」，不得減除）。故扣
    繳之稅款，除所得稅法第七十一條第一項但書所列舉或法律別有規定者外，可於
    結算申報時，抵繳應納稅額。是則本於租稅法律主義之精神，扣繳稅款既為公法
    上明定納稅義務人之租稅抵稅權，除法律別有規定外，自不得以實質課稅為由，
    否准納稅義務人抵繳應納稅額。本件原告從事系爭債券附條件買回之交易，為付
    息時之債票持有人，依前開財政部六十四年九月四日台財稅第三六四四０號函謂
    ：「．．．應由付息機構於付息時，按照所得稅法第八十八條、第八十九條、第
    九十二條．．．扣繳利息所得稅款，並以付息時債票持有人為『納稅義務人』」
    ，既已肯認原告為所得稅法第八十八條規定之納稅義務人，即非營利事業所得稅
    查核準則第九十條第三款所指「扣繳他人之所得稅款」者。況所得稅法又無除外
    規定，自應可用以抵繳應納稅款；乃被告以實質課稅為由，否定原告為實際納稅
    義務人，進而否准其租稅抵稅權，顯然添加法律所無之限制，違反租稅法律主義
    ，自非適法。
    綜上所述，本件被告所為處分殊有違誤，訴願決定未察而予以維持，自有可議，
    原告聲明求為撤銷原處分及訴願決定，即無不合，應予准許，著由被告另為適法
    之處分。至兩造其餘實體上之主張即無庸審酌，附此敘明。
二、據上論結，本件原告之訴為有理由，爰依行政訴訟法第九十八條第三項前段，判
    決如主文。
中　　　華　　　民　　　國　　九十三　　年　　　三　　　月　　　十一　　日
                            臺 北 高 等 行 政 法 院  第 三 庭
                                           審 判 長  法    官  鄭忠仁
                                                     法    官  侯東昇
                                                     法    官  林育如
右為正本係照原本作成。
如不服本判決，應於送達後二十日內，向本院提出上訴狀並表明上訴理由，如於本判
決宣示後送達前提起上訴者，應於判決送達後二十日內補提上訴理由書（須按他造人
數附繕本）。
中　　　華　　　民　　　國　　九十三　　年　　　三　　　月　　　十一　　日
                                                     書 記 官  林惠堉
